【裁判字號】    97,消債抗,123
【裁判日期】    971021
【裁判案由】    更生事件
【裁判全文】
臺灣板橋地方法院民事裁定           97年度消債抗字第123號
抗  告  人  甲○○
上列抗告人因消費者債務清理事件聲請更生，對於中華民國97年
9月5日本院97年度消債更字第983 號裁定提起抗告，本院裁定如
下：
    主  文
抗告駁回。
抗告程序費用新臺幣壹仟元由抗告人負擔。
    理  由
一、本件抗告意旨略以：抗告人前依中華民國銀行公會會員辦理
    消費金融案件無擔保債務協商機制，並與最大債權金融機構
    成立協商，惟尚有合作金庫銀行未列入協商機制，則抗告人
    每月清償數額為新臺幣（下同）51,485元。然協商機制所約
    定之條件，係每月定時清償，惟年終獎金之發放非按月為之
    ，且須依年度盈餘而為妥適分配，客觀尚無法預期年終獎金
    之數額，依抗告人平均薪資衡量清償能力，實非合理。又抗
    告人之子女雖已成年，惟尚在就讀致不能工作，應無民法扶
    養規範所稱謀生能力，抗告人應負扶養義務，故原審認聲請
    人對其等於法律上並無扶養義務云云，顯無理由，認事用法
    自有違誤，爰依法提起本件抗告等語。並為聲明：(一)原裁定
    廢棄。(二)准抗告人依消費者債務清理條例開始更生程序。
二、按債務人對於金融機構因消費借貸、自用住宅借款、信用卡
    或現金卡契約而負債務，在聲請更生或清算前，應提出債權
    人清冊，以書面向最大債權金融機構請求協商債務清償方案
    並表明共同協商之意旨，消費者債務清理條例第151 條第1
    項定有明文。次按債務人與金融機構協商成立者，不得聲請
    更生或清算，但因不可歸責於己之事由，致履行顯有重大困
    難者，不在此限；本條例施行前，債務人依金融主管機關協
    調成立之中華民國銀行公會會員辦理消費金融案件無擔保債
    務協商機制與金融機構成立之協商，準用前項之規定，消費
    者債務清理條例第151 條第5 項、第6 項分別定有明文。又
    聲請更生或清算不合程式或不備其他要件者，法院應以裁定
    駁回之，但其情形可以補正者，法院應定期間先命補正，復
    為同條例第8 條所明定。
三、經查：
  (一)本件抗告人主張其毀諾原因乃係其每月薪資所得為52,389元
    ，協商條件每月清償37,485元，加以尚有合作金庫銀行未列
    入協商，每月應給付14,000元，且抗告人除每月個人基本開
    支外，尚有子女教育生活費須支出，因此原方案之條件過苛
    ，已超過抗告人能力，履行至97年1 月後無法再履行，雖向
    銀行申請喘息2個月，於97年4月仍無力再履行，致履行顯有
    重大困難者之情形等語。然查，上揭事由係抗告人於95年7
    月5 日協商成立當時已知悉之事實，抗告人當時盱衡其經濟
    狀況，既仍簽署協商協議書，同意國泰世華銀行之無擔保債
    務還款計畫，無論其資金係來自親友借貸、薪資或其他投資
    獲利，抗告人既同意與國泰世華銀行協商成立，自有其籌措
    資金之來源。參以抗告人自承任職國立臺灣大學醫學院附設
    醫院安全衛生室，協商成立時每月薪資約5 萬餘元，然依抗
    告人96年度扣繳憑單所示，其每月平均收入為72,939元，是
    抗告人於協商成立時之薪資收入，與其目前之薪資收入顯然
    非但並無減少，甚至係有所增加之情形，自難認抗告人已舉
    證證明其於協商成立後有何經濟狀況重大變更，或有何不可
    歸責於抗告人之事由，致履行協商顯有重大困難。
  (二)本件抗告人雖於原審提出債權人清冊、財政部臺灣省北區國
    稅局財產歸屬資料清單、財政部臺灣省北區國稅局95年度綜
    合所得稅各類所得資料清單、戶籍謄本及房屋租賃契約書、
    收據等影本為證。惟抗告人所檢附之上開資料，經核其內容
    仍未齊備，而有命補正之必要，並經原審於97年8月1日裁定
    命抗告人應於該裁定送達後20日內予以補正，並特別就消費
    者債務清理條例第151 條要件，命抗告人提出「曾經協商成
    立證明書」暨「因不可歸責於己之事由，致履行顯有重大困
    難之證明文件」，且載明逾期未補正，即駁回抗告人本件更
    生之聲請。而抗告人雖於97年8 月27日提出補正資料，然綜
    觀其補正之內容，抗告人就其主張扶養兩名子女須支付教育
    費及膳食費，雖提出盧妙婷、盧志遠之綜合所得稅資料清單
    以資證明，然抗告人亦自承其兩名子女均已成年，且長女盧
    妙婷業已畢業，該2 人難謂無謀生能力，抗告人對其自無所
    謂扶養義務問題。況抗告人每月平均薪資所得為72,939元，
    經原審審酌扣除上開協商及未列入協商還款金額每月51,485
    元後，所餘款項尚足供其個人最低基本生活支出，且抗告人
    復未能舉證證明於協商還款期間，有何不可歸責於己之事由
    ，致所需之支出增加或收入減少，因而有不能履行或履行顯
    有重大困難之情事，是原法院因認抗告人所稱其有履行顯有
    重大困難之情事委無可採，而駁回抗告人更生之聲請，於法
    並無不合。
四、綜上，原審法院認抗告人既未舉證證明其於協商成立後，究
    有何不可歸責於己之事由，致履行顯有重大困難，其聲請更
    生顯屬無據，自應駁回抗告人更生之聲請。從而，原審裁定
    駁回抗告人更生之聲請，並無違誤。抗告意旨指摘原裁定不
    當，求予廢棄另為裁定，為無理由，應予駁回。
五、據上論結，本件抗告為無理由，依消費者債務清理條例第15
    條，民事訴訟法第495條之1第1項、第449條第1 項、第95條
    、第78條，裁定如主文。
中    華    民    國    97    年    10    月    21    日
                  民事第二庭    審判長法  官  蕭胤瑮
                                      法  官  吳振富
                                      法  官  連育群
以上正本係照原本作成。
本裁定不得抗告。
中    華    民    國    97    年    10    月    21    日
                                      書記官  蕭佩宜


司法院資訊處製作；財團法人民間司法改革基金會備份。
